【裁判字號】    98,聲再,83
【裁判日期】    980317
【裁判案由】    銀行法
【裁判全文】
臺灣高等法院刑事裁定                  98年度聲再字第83號
    再審聲請人
    即受判決人  甲○○
    選任辯護人  陳鄭權律師
上列聲請人因銀行法案件，對於本院92年度上訴字第4599號，中
華民國95年6月13日第二審確定判決（臺灣臺北地方法院92年度
訴字第466號，起訴案號：臺灣臺北地方法院檢察署92年度偵字
第2936號），聲請再審，本院裁定如下：
    主  文
再審之聲請駁回。
    理  由
一、聲請再審意旨略以：（一）本案僅據證人之供述，指稱聲請
    人為OME歐美互助會負責人，並與Jorden Peng及劉淑娟、洪
    梓翔共同基於非銀行（以其他名義）非法吸收資金經營「以
    收受存款論」之業務之犯意聯絡，違反銀行法，與事實不合
    ：1.同案被告劉淑娟之供述：(1)劉女於北機組91.5.13及91
    ﹒5.23調查筆錄自承有幫聲請人推廣太平洋公司「中華電信
    ADSL」及「網路電影儲值卡」業務並約定報酬，且劉女亦自
    陳因其剛好要推廣OME歐美互助會，所以聲請人便將台北市
    ○○○路場地免費出借予劉女使用。是以，聲請人將前揭場
    地免費借給劉女使用係基於推廣太平洋公司業務，並經太平
    洋國際電訊股份有限公司董事長邱鏡淳之同意，公司搬遷至
    新生南路一段111號5樓後，並未提供該址給劉淑娟、洪梓翔
    作為歐美互助會辨公室，原審認為聲請人已自承提供場地供
    同案被告等人使用，實有誤解。(2)聲請人並未向同案被告劉
    淑娟出示0ME歐美互助會股票影本。由劉女所提供之OME 股
    票影本，為Jorden Peng交予劉淑娟持有者，並非聲請人所
    有，並不足證明聲請人與歐美互助會有任何關係。(3)劉女庭
    呈太平洋公司台北網路電視台名片上印有OME，與聲請人及
    太平洋公司無關。(4))劉女於北機組91.5﹒13調查筆錄自承
    ，聲請人有無加入，要問聲請人才知道，故劉女事實上根本
    不清楚聲請人與0ME之關係，其後於審判庭上直指聲請人係
    歐美互助會之負責人，其於北機組之供述乃因聲請人教導她
    如何陳述云云，係共同被告為嫁禍他人而為虛偽之供述，實
    不足採信。(5)劉女於北機組9l.5.13調查時稱其認識Jorden
    Peng，真實姓名不清楚，約三十餘歲，有其在美國之電話
    00000000000000，會員悵號為000000000,Jorden Peng告訴
    她OME CAPITAL INC正在推廣0ME歐美互助會，並向其解釋互
    助會制度，Jorden Peng其後利用太平洋公司電腦上網幫劉
    女申請加入。然劉女於台灣台北地方法院刑事庭92.7.23訊
    問筆錄卻又稱不認識Jorden Peng，是被告叫她說的，核劉
    女已係成年人，豈有隨便聽從他人指示之道理，足徵劉女意
    圖卸責嫁禍聲請人。2.同案被告洪梓翔之供述：洪梓翔於北
    機組91.5.3調查及92.4.14庭訊時自承不清楚OME歐美互助會
    之負責人為何人。3.證人周季平於台灣高等法院95.4.25審
    判程序時證稱，與劉淑娟、洪梓翔、謝慧芬認識，並經由網
    路上所示匯款帳號於90.12.12匯款至美國Jorden Peng帳戶
    。並有說明書乙份證明：90.11由謝慧芬介紹其與洪梓翔認
    識，由洪梓翔向其介紹0ME公司之經營方式，嗣後由洪梓翔
    及劉淑娟介紹其加入0ME，並於90.12.10正式加入。另於新
    生南路址曾見過甲○○．卻未交談，洪、劉二人稱甲○○為
    總裁，但未見甲○○回應，周季平亦從未將任何金錢交予甲
    ○○，更不曾自甲○○處領取任何紅利、獎金。4.另證人張
    期積於91.2.27北機組調查時陳述，歐美互助基金負責人為
    洪文中，總公司設於仁愛路四段376號8樓；張國良於91﹒3.
    5北機組調查時陳述，並不清楚歐美互助基金會負責人，但
    忠孝東路二段120號2樓現場負責人為洪梓翔；吳碧雯於91﹒
    4.23北機組調查時陳述，90.10由劉淑娟向其說明0ME互助會
    ；曾欽章於91﹒4.23北機組調查時，陳述0ME歐美互助會在
    台灣負責的最上線是洪文中及劉淑娟；證人吳泯慧，歐美互
    助會的行政人員，於91﹒4.23北機組調查時表示，劉淑娟及
    洪文中是忠孝東路二段120號2樓的營業處所負責人，吳泯慧
    的薪水是向劉淑娟領取的，要給新加入會員作簡介及填寫資
    料入會申請書用的；林雄及陳炳宏分別在91﹒4.24 、91.5.
    1北機組調查時表示，歐美互助會的負賣人是劉淑娟及洪文
    中，劉淑娟及洪文中並有自己的辦公室。5.另證人黃健民曾
    任職於太平洋公司因侵占公款被聲請人開除，有挾怨報復之
    嫌。6.會員周季平之第一商業銀行匯款水單、羅俊鴻（蕭永
    緒以其名義入會）之富邦銀行國外部匯入匯款買賣水單，均
    係直接匯入美國，受款人為Jorden Peng，並非聲請人帳戶
    。聲請人從未收取任何金錢，更未提供帳戶供會員匯款。7.
    由聲請人所簽發，交付給各該會員之支票影本六紙，雖聲請
    人自承乃其所簽發，惟係基於劉淑娟、洪文中之請託，由英
    語能力佳的聲請人代向Jorden Peng詢問，Jorden Peng乃寄
    出空白支票，表示金額由劉淑娟、洪文中自填，惟兩人不諳
    英文，遂請聲請人代為填寫，聲請人經Jorden Peng同意後
    始開立給會員。8.聲請人並非本案之共同正犯，與被告劉淑
    娟、洪文中並無犯意聯絡：原審僅依據前揭共同被告劉淑娟
    、洪文中卸責之詞及與聲請人無關之匯款單、支票影本、背
    面印有台北網路電視台儲值卡之OME歐美互助會英文名稱及
    其電子郵件信箱，便據之稱聲請人為0ME歐美互助會之負責
    人，與劉淑娟、洪文中 (洪梓翔)、Jorden Peng有犯意聯絡
    ，共同違犯銀行法罪名，判處被告有期徒刑三年二月之重刑
    。然OME負責人究係為誰，卻有證人張期積、張國良、吳碧
    雯、曾欽章、賴慈毅、吳泯慧、林雄、陳炳宏、廖德鍊等人
    之供述，證明0ME負責人應為劉淑娟、洪文中（洪梓翔），
    原審卻以推測及擬制之結果，推論聲請人為負責人。（二）
    聲請人戶頭並未有任何自0ME所匯入之美金，又0ME美國帳戶
    係何人所有，互助會金錢流向為何，並非原審所不能調查，
    內政部警政署於94.9.21以第TPE/94-1/SHERLOCK-094039 4
    54號函請國際刑警組織-美國中央局協查OME CAPTIAL,INC
    ﹒資金往來相關資料，該局回函為最後事審法院審判當時所
    不及調查審酌之證據，此關乎聲請人是否為0ME歐美互助會
    負責人及是否有與Jerden Peng、劉淑娟、洪文中（洪梓翔
    ）等人有犯意聯絡，並從中分取利益，此為原審審判當時所
    不及調查者，自合於刑事訴訟法第420條第6款再審理由。
二、按有罪之刑事判決確定後，因發見確實之新證據，足認受有
    罪判決之人應受無罪、免訴、免刑或輕於原判決所認罪名之
    判決者，為受判決人之利益，得聲請再審，刑事訴訟法第42
    0條第1項第6款固定有明文。惟該條款所謂發見確實之新證
    據，係指其就新證據之本身形式上觀察，毋須經調查程序，
    顯然可認為足以動搖原確定之判決者而言（最高法院40年臺
    抗字第2號判例意旨參照）。又所謂「確實之新證據」，係
    指其證據之本身在客觀上可認為真實，不須經過調查，即足
    以動搖原判決，使受刑人得受有利之裁判者而言，若在客觀
    上就其之真實性為如何，尚欠明瞭，非經相當之調查，不能
    辨其真偽，即與確實新證據之「確實」含義不符，自難據為
    聲請再審之理由。再所謂發現新證據，係指該項證據，事實
    審法院於判決前未經發現，不及調查斟酌，至其後始行發現
    者而言，若判決前已經當事人提出或聲請調查之證據，經原
    法院捨棄不採者，即非該條款所謂發現之新證據，不得據為
    聲請再審之原因，茲有最高法院50年台抗字第104號判例、
    70年度台抗字第161號裁定、28年抗字第8號判例意旨參照。
三、查本件聲請人依上開規定為受判決人之利益聲請再審，惟僅
    就原判決證據取捨論斷或調查證據之事項，而為指摘，或係
    聲請人在當時所明知，即無事後始經發見之可言，自不合於
    上開法條所定再審之事由。至聲請人認內政部警政署於94.
    9.21以第TPE/94-1/SHERLOCK -094039454號函請國際刑警組
    織-美國中央局協查OME CAPTIA L,INC.資金往來相關資料，
    該局回函為最後事實審法院審判當時所不及調查審酌之證據
    云云，然聲請人為OME歐美互助會負責人，業據原判決於判
    決理由欄二、中論述稽詳；而該局因未有具體函覆，亦經原
    法院捨棄不採，揆諸上開說明，亦與發現確實新證據之含義
    不符。
四、綜上，聲請人所述各節並無合於刑事訴訟法第420條第1項第
    6款所定之情形，自難認為有再審之理由，其再審之聲請應
    予駁回。
據上論斷，應依刑事訴訟法第434條第1項，裁定如主文。
中    華    民    國    98    年    3    月    17    日
                  刑事第一庭審判長法  官  葉騰瑞
                                  法  官  王炳梁
                                  法  官  莊明彰
以上正本證明與原本無異。
如不服本裁定，應於收受送達後5日內向本院提出抗告狀。
                                  書記官  吳金來
中    華    民    國    98    年    3    月    17    日


司法院資訊處製作；財團法人民間司法改革基金會備份。
